【裁判字號】    92,訴,243
【裁判日期】    920325
【裁判案由】    偽造文書等
【裁判全文】
臺灣臺北地方法院刑事判決                          九十二年度訴字第二四三號
    公  訴  人  臺灣臺北地方法院檢察署檢察官
    被      告  甲○○
                李育錚律師
右列被告因偽造文書等案件，經檢察官提起公訴（九十一年度偵字第一六七三四號）
，本院判決如左：
    主      文
甲○○共同行使偽造之信用卡，處有期徒刑肆月，如易科罰金，以參佰元折算壹日。
扣案之偽造信用卡壹枚、簽帳單第二聯（即商店自存聯）及第三聯（即聯合信用卡中
心存查聯）上之偽造「劉建義」署押各壹枚暨簽帳單第一聯（即客戶存查聯）壹張均
沒收。
    事      實
一、甲○○於民國八十六年十月間，因違反肅清煙毒條例案件，經台灣士林地方法院
    判處有期徒刑一年二月，緩刑三年，緩刑中交付保護管束確定。於九十一年六月
    間，復因犯公共危險罪，經台灣士林地方法院判處拘役三十日確定，於九十一年
    十二月十三日易科罰金執行完畢（不構成累犯）。
二、甲○○與姓名年籍不詳綽號陳大哥之成年男子係經由網路認識，因缺錢花用，竟
    與陳大哥共同基於行使偽造私文書及行使偽造信用卡之犯意聯絡，約定由陳大哥
    提供偽造之信用卡，再由甲○○持偽造信用卡前往特約商店盜刷購買商品並加以
    變賣後，由雙方五五分帳牟取不法利益朋分花用。二人達成協議後，即由陳大哥
    於九十一年七月十二日十九時許，在台北市天母大葉高島屋百貨公司旁棒球場某
    處，將偽造之世華聯合商業銀行（下稱世華商銀）卡號00000000000
    00000號ＶＩＳＡ信用卡一枚（該卡號之原發卡銀行為Ｆｉｒｓｔ  ＵＳＡ
      Ｂａｎｋ）交付甲○○持有，甲○○明知該枚信用卡為偽造之信用卡，仍意圖
    供行使之用而收受持有，並在不詳處所，未經真正名義人之同意，在該枚信用卡
    背面之簽名條欄內，偽造「劉建義」之署名一枚，藉以表示係由本人親自署名且
    該簽名者於信用卡有效期間內均有權使用該卡之意思，並持之供特約商店確認持
    卡人身分之正確性而偽造私文書，足以生損害於世華商銀、Ｆｉｒｓｔ  ＵＳＡ
      Ｂａｎｋ、財團法人聯合信用卡處理中心對於信用卡客戶管理之正確性暨劉建
    義。嗣甲○○於同日二十時三十分許，至台北市○○區○○路二段三一九號乙○
    ○經營之大光華銀樓向乙○○表示欲以簽帳消費之方式購買價值新台幣（下同）
    五萬二千九百三十元之金飾，並持上開偽造信用卡刷卡結帳，且已在乙○○交付
    之一式三聯簽帳單（第一聯為客戶存查聯，第二聯為商店自存聯，第三聯為聯合
    信用卡中心存查聯）上之客戶存查聯上持卡人簽名欄內，冒用劉建義名義偽造「
    劉建義」之署押一枚（同時複寫「劉建義」署押各一枚於商店自存聯及聯合信用
    卡中心存查聯），以為「持卡人（劉建義本人）同意依照信用卡使用約定，一經
    使用或訂購物品，均應按所示之全部金額，付款予發卡銀行」用意之證明，再將
    該簽帳單交還乙○○而加以行使之際，為乙○○發覺有異報警處理而未詐得財物
    得逞，足以生損害於世華商銀、Ｆｉｒｓｔ  ＵＳＡ  Ｂａｎｋ、財團法人聯合
    信用卡處理中心對於信用卡客戶管理之正確性、劉建義及大光華銀樓，並扣得前
    開偽造信用卡一枚及信用卡簽帳單第二聯（及商店自存聯）及第三聯（即聯合信
    用卡中心存查聯）。
三、案經乙○○訴由台北市政府警察局中正第二分局報請台灣台北地方法院檢察署檢
    察官偵查起訴。
    理      由
一、右揭事實，業據被告甲○○自白不諱，核與證人乙○○於警詢中所陳情節相符，
    而扣案之信用卡確屬偽造信用卡無訛，復經證人邱奇泰於警詢中證述明確，此外
    ，又有簽帳單第二聯及第三聯在卷可稽暨扣案之偽造信用卡一張可佐，是被告自
    白顯與事實相符。本件事證明確，被告犯行堪以認定，應予依法論科。
二、按在信用卡背面簽名欄簽名，單純自形式上觀察，即足以表示信用卡之簽名者於
    信用卡有效期限內有權使用該信用卡之辨識及證明，並非依習慣或特約表示一定
    用意之證明，性質上係屬刑法第二百十條之私文書（最高法院八十八年度台上字
    第五七三０號判決參照）。查被告甲○○意圖供行使之用而自陳大哥處收受前揭
    偽造之信用卡後，旋在不詳處所，未經真正名義人之同意，在該枚信用卡背面之
    簽名條欄內，偽造「劉建義」之署名一枚，藉以表示係由本人親自署名且該簽名
    者於信用卡有效期間內均有權使用該卡之意思，並持之供特約商店確認持卡人身
    分之正確性而偽造私文書，足以生損害於世華商銀、Ｆｉｒｓｔ  ＵＳＡ  Ｂａ
    ｎｋ、財團法人聯合信用卡處理中心對於信用卡客戶管理之正確性暨劉建義。嗣
    再於如事實欄所載之時、地持該枚偽造之信用卡簽帳消費購買金飾而行使之，且
    在證人乙○○交付之一式三聯簽帳單上之客戶存查聯上持卡人簽名欄內，冒用劉
    建義名義偽造「劉建義」署押，以為「持卡人（劉建義本人）同意依照信用卡使
    用約定，一經使用或訂購物品，均應按所示之全部金額，付款予發卡銀行」用意
    之證明，再將該簽帳單交還乙○○而加以行使之際，為乙○○發覺有異報警處理
    而未詐得財物得逞，足以生損害於世華商銀、Ｆｉｒｓｔ  ＵＳＡ  Ｂａｎｋ、
    財團法人聯合信用卡處理中心對於信用卡客戶管理之正確性、劉建義及大光華銀
    樓，核其所為，係犯刑法第二百十六條、第二百十條之行使偽造私文書罪及第二
    百零一條之一第二項前段之行使偽造之信用卡罪。又以偽造信用卡作為付款工具
    消費之行使行為，無非意在藉此詐得他人財物或免於給付簽帳金額之利益，當然
    含有詐欺取財或詐欺得利之本質，無庸再論以詐欺罪（台灣高等法院九十年十一
    月二十二日法律座談會參照），公訴人認被告前揭所為尚應論以刑法第三百三十
    九條第三項、第一項之詐欺取財未遂罪嫌云云，顯有誤會，附此敘明。被告偽造
    劉建義署押為偽造私文書之部分行為；偽造私文書後復持以行使，偽造之低度行
    為為行使私文書之高度行為所吸收，均不另論罪。再其意圖供行使之用而收受偽
    造信用卡之低度行為為行使偽造信用卡之高度行為所吸收，亦不另論罪。被告所
    犯前揭行使偽造私文書及行使偽造信用卡之犯行，與姓名年籍不詳之陳大哥有犯
    意聯絡及行為分擔，均為共同正犯。再被告第一次行使該枚偽造信用卡上劉建義
    署押之行使偽造私文書行為，與其第二次冒用劉建義名義偽造「劉建義」署押之
    簽帳單予證人乙○○之行使偽造私文書行為，均時間緊接，方法相同，觸犯構成
    要件相同之罪名，顯係基於概括之犯意反覆為之，應依刑法第五十六條連續犯之
    規定論以一罪。再被告所犯行使偽造之信用卡及行使偽造私文書二罪間，有方法
    結果之牽連關係，為牽連犯，應從一重之行使偽造信用卡罪處斷，公訴人於證據
    並所犯法條欄內雖未載明被告涉有刑法第二百零一條之一第二項之行使偽造之信
    用卡罪，然因公訴人就被告涉犯此部分犯行於起訴書之犯罪事實欄中已有敘及，
    是此部分顯已據公訴人起訴，且此部分並經公訴人於蒞庭時當庭表示被告除涉犯
    如起訴書所載之罪名外，並增加刑法第二百零一條之一第二項之行使偽造信用卡
    罪（見本院九十二年三月十一日訊問筆錄、審判筆錄）等語，是本院就此本應加
    以審理。爰審酌被告有如事實欄所載之前科素行、行使偽造信用卡，嚴重危害信
    用卡交易之安全性及被冒用人之利益，犯罪動機、目的無非謀求小利、手段、智
    識程度、生活狀況、雖已行使偽造之信用卡然尚未因此取得財物暨犯罪後甚有悔
    意，坦承犯行等一切情狀，從輕量處如主文所示之刑，並諭知易科罰金之折算標
    準，以示懲儆。
三、至扣案之偽造信用卡（卡號0000000000000000號）一枚，不問
    屬於犯人與否，應依刑法第二百零五條之規定，宣告沒收之，又因該枚信用卡已
    宣告沒收，其上之署押爰不重複為沒收之諭知，併此敘明。扣案之信用卡簽帳單
    第二聯（即商店自存聯）、第三聯（即聯合信用卡中心存查聯），非屬被告所有
    ，但其上持卡人簽名欄內偽造之劉建義署押各一枚，應依刑法第二百十九條規定
    ，不問屬於犯人與否，宣告沒收之。至未扣案之信用卡簽帳單第一聯（即客戶存
    查聯），為被告所有供犯罪所用之物，雖未扣案，惟亦無證據證明已經滅失，應
    依刑法第三十八條第一項第二款之規定，宣告沒收之。
據上論斷，應依刑事訴訟法第二百九十九條第一項前段，刑法第二十八條、第五十六
條、第二百零一條之一第二項、第二百十六條、第二百十條、第五十五條、第四十一
條第一項前段、第二百零五條、第二百十九條、第三十八條第一項第二款，罰金罰鍰
提高標準條例第二條，判決如主文。
本案經檢察官黃兆揚到庭執行職務
中      華      民      國      九十二      年      三    月    二十五  日
                                        臺灣臺北地方法院刑事第五庭
                                            法  官  黃  紹  紘
右正本證明與原本無異。
如不服本判決，應於判決送達後十日內，向本院提出上訴狀。
                                            書記官  劉  新  怡
中      華      民      國      九十二      年      三    月    二十五  日
附錄本案論罪科刑所犯法條全文
刑法第二百零一條之一
意圖供行使之用，而偽造、變造信用卡、金融卡、儲值卡或其他相類作為簽帳、提款
、轉帳或支付工具之電磁紀錄物者，處一年以上七年以下有期徒刑，得併科三萬元以
下罰金。
行使前項偽造、變造之信用卡、金融卡、儲值卡或其他相類作為簽帳、提款、轉帳或
支付工具之電磁紀錄物，或意圖供行使之用，而收受或交付於人者，處五年以下有期
徒刑，得併科三萬元以下罰金。
刑法第二百十條
偽造、變造私文書，足以生損害於公眾或他人者，處五年以下有期徒刑。
刑法第二百十六條
行使第二百十條至第二百十五條之文書者，依偽造、變造文書或登載不實事項或使登
載不實事項之規定處斷。


司法院資訊處製作；財團法人民間司法改革基金會備份。
